臺灣高雄地方法院刑事判決　　　　　　 110年度交易字第47號
公　訴　人　臺灣高雄地方檢察署檢察官
被　　　告　卓秀足


選任辯護人　歐陽志宏律師
上列被告因過失傷害案件，經檢察官提起公訴（109年度偵字第
14214號），本院判決如下：
    主  文
卓秀足犯無駕駛執照駕車因過失傷害人罪，處拘役伍拾玖日，如
易科罰金，以新臺幣壹仟元折算壹日。
    事  實
一、卓秀足未考領駕駛執照，於民國108年12月23日下午5時45分
    許，騎乘車牌號碼000-000號普通重型機車搭載其孫女林○
    安、林○桐（均為未滿12歲之兒童，姓名年籍詳卷）2人，
    沿高雄市苓雅區中正一路東往西方向駛至凱旋一路口，本應
    注意圓形黃燈用以警告車輛駕駛人，表示紅色燈號即將顯示
    ，屆時將失去通行路權，且行駛時，駕駛人應注意車前狀況
    ，並隨時採取必要之安全措施，又依當時天候晴、暮光、柏
    油路面乾燥、無缺陷亦無障礙物、視距良好，並無不能注意
    之情事，竟疏未注意及此，在上開路口號誌已轉換為黃燈，
    仍未及時通過該路口，並注意有無來往車輛，適譚○邦（所
    涉過失傷害部分另經檢察官偵查中）騎乘車牌號碼000-000
    號普通重型機車，在凱旋一路口待轉區最西側停等紅燈，見
    其行向即往西南駛向五福一路之號誌轉為綠燈後2秒起駛，
    兩車發生碰撞，譚○邦因而人車倒地，受有左側髖臼骨折、
    左側鎖骨骨折等傷害。
二、案經譚○邦告訴臺灣高雄地方檢察署檢察官偵查起訴。
    理  由
甲、程序部分：
一、本件為刑事訴訟法第376條第1、2款所列案件，依同法第284
    條之1前段規定，由法官1人獨任審判，合先敘明。
二、按被告以外之人於審判外之言詞或書面陳述，除法律有規定
    者外，不得作為證據。又被告以外之人於審判外之陳述，雖
    不符前4條之規定，而經當事人於審判程序同意作為證據，
    法院審酌該言詞陳述或書面陳述作成時之情況，認為適當者
    ，亦得為證據，刑事訴訟法第159條第1項、第159條之5第1
    項定有明文。查本案被告卓秀足以外之人於審判外之言詞及
    書面陳述，均經被告及檢察官於本院審理時同意作為證據（
    本院卷第59頁），本院揆諸前開法條規定，並審酌各該言詞
    及書面陳述作成時之情況，認為適當，自得作為證據，合先
    敘明。
乙、實體部分：
    ㈠按行車管制號誌各燈號顯示之意義如左：圓形黃燈用以
      警告車輛駕駛人及行人，表示紅色燈號即將顯示，屆時將
      失去通行路權，道路交通標誌標線號誌設置規則第206條
      第4項訂有明文。又汽車行駛時，駕駛人應注意車前狀況
      及兩車並行之間隔，並隨時採取必要之安全措施，不得在
      道路上蛇行，或以其他危險方式駕車，道路交通安全規則
      第94條第3項亦有明訂。
    ㈡被告有未注意車前狀況之過失，以致與告訴人騎乘之機車
      發生碰撞之事實，業據被告於本院審理中坦承不諱（本院
      卷第77頁），核與告訴人譚○邦於警詢及檢察官詢問時陳
      稱情節相符（警卷第6至11頁、他卷第61至63頁），並有
      道路交通事故現場圖（警卷第24頁）、道路交通事故調查
      報告表㈠、㈡-1（警卷第27至30頁）各1份、事故現場照
      片1份（警卷第38至39頁）、監視器翻拍照片1份（警卷第
      40至41頁）、Google街景圖1份（偵卷第95至97頁）、臺
      灣高雄地方檢察署勘驗筆錄1份（偵卷第101至106頁）、
      車輛詳細資料報表2份（警卷第53頁、第58頁）、告訴人
      之高雄醫學大學附設中和紀念醫院診斷證明書1紙（他卷
      第13頁）等在卷可憑，前開事實首堪以認定。
    ㈢至被告雖辯稱其係綠燈進入路口，暨辯護人雖為被告辯護
      稱：兩車發生碰撞時，被告已經穿越中正二路與凱旋一路
      口，難謂被告未注意車前狀況等語。然查：
      ⒈中正一路、凱旋一路及五福一路口之交通號誌時制如下
        ：⑴該路口採全日24小時3色運作，號誌總週期180秒。
        ⑵第一時相為中正一路東往西往中正一路車道直行加右
        轉箭頭綠燈（往五福一路車道紅燈）；西往東圓形綠燈
        對開通行45秒（包括黃燈4秒、全紅清道時間2秒）。⑶
        第二時相為中正一路東往西往中正一路車道續進直行加
        右轉箭頭綠燈，往五福一路車道為圓形綠燈通行；五福
        一路西往東圓形綠燈通行80秒（包括黃燈5秒、全紅清
        道時間3秒）。⑷第三時相為凱旋一路南北雙向圓形綠
        燈對開通行55秒（包括黃燈4秒、全紅清道時間3秒）。
        （後略），此有高雄市政府交通局110年2月18日高市交
        智運字第11031673500號函文及所附號誌時制表1份（偵
        卷第57至59頁）在卷可憑。
      ⒉被告斯時係由中正一路東往西行駛，自述時速30公里，
        告訴人則於凱旋一路口待轉區停等而欲往西南至五福一
        路乙情，業據被告供稱及告訴人陳稱在卷（警卷第2頁
        、第6頁），並有道路交通事故現場圖1份（警卷第24頁
        ）在卷可憑，是當時中正一路、凱旋一路及五福一路口
        之交通號誌應為前述之第二時相轉為第三時相，故燈號
        轉換後，尚有黃燈5秒及全紅清道時間3秒後，始轉為第
        三時相，亦足認定。
      ⒊依據檢察官勘驗路口監視器，勘驗結果⑷即108年12月
        23日下午5時40分45秒，中正一路東向號誌未轉換，其
        餘兩號誌（即凱旋一路南向號誌、五福一路行向號誌）
        同步轉換（轉為綠燈）。（中略）⑹108年12月23日下
        午5時40分48秒，（前略）被告機車沿中正一路往西方
        向直行通過路口欲朝中正二路往西方向行駛，告訴人自
        待轉區駛出。⑺108年12月23日下午5時40分49秒，告訴
        人為待轉區第一輛駛出車輛，依行駛方向推測停等位置
        接近待轉區西側末端，兩車發生碰撞。（勘驗筆錄及截
        圖見偵卷第101至106頁）。足見告訴人係於第三時相其
        行向燈號轉為綠燈後2秒起駛，此時被告正通過行人穿
        越道，綠燈後3秒時告訴人與被告騎乘之機車在剛過行
        人穿越道處發生碰撞。
      ⒋倘若被告確係於其中正一路東往西行向綠燈時進入中正
        一路、凱旋一路路口，迄其行駛至路口西側行人穿越道
        時，應行駛黃燈5秒、全紅燈3秒及綠燈2秒，共計10秒
        。而依照被告自述時速30公里，其行駛距離應為83.33
        公尺（計算式為時速30公里÷60分÷60秒×10約為
        83.33公尺）。然依本院委請高雄市政府警察局苓雅分
        局繪製測量結果，中正一路東側停止線至中正一路西側
        行人穿越道最西側（109年5月12日調整行人穿越道前之
        原行人穿越道位置），距離為62.6公尺，此有高雄市政
        府警察局苓雅分局110年10月4日高市警苓分偵字第
        1107321570 0號函文及所附現場圖1份（本院卷第29至
        33頁）在卷可憑。而62.6公尺若依被告自述時速30公里
        ，行進時間為7.5秒（計算式為時速30公里每秒前進
        8.33公尺，62.6公尺÷8.33約為7.5秒），足見被告並
        非於綠燈時穿越中正一路東側停止線，而係於路口轉為
        黃燈後2至3秒始進入路口，應可認定。
      ⒌又被告既於路口燈號轉為黃燈後始越過停止線，知悉即
        將失去通路權，竟然仍執意進入，且於凱旋一路雙向通
        行，可見待轉區停等車輛均已在其車前即將起步時，未
        採取必要之安全措施，仍繼續前行，以致與依照行向燈
        號且已綠燈2秒後始起步之告訴人發生碰撞，自有未注
        意車前狀況之過失甚明，是辯護人為被告辯護稱被告已
        通過路口而有注意車前狀況云云，亦無可採。
      ⒍至辯護人雖請求待另案即譚○邦被訴過失傷害案件所送
        逢甲大學鑑定報告完成後再予以調查，惟本院認本案事
        證已明，上開鑑定報告並無調查之必要，附此敘明。
    ㈣綜上所述，被告前揭於黃燈時進入路口，未注意車前狀況
      ，並隨時採取必要之安全措施之過失行為，與告訴人受有
      前述傷害之結果間，具有相當因果關係。從而，本案事證
      明確，被告之過失傷害犯行堪以認定，應依法論科。
二、論罪科刑之理由：
    ㈠按汽車駕駛人，無駕駛執照駕車、酒醉駕車、吸食毒品或
      迷幻藥駕車、行駛人行道或行經行人穿越道不依規定讓行
      人優先通行，因而致人受傷或死亡，依法應負刑事責任者
      ，加重其刑至2分之1，道路交通管理處罰條例第86條第1
      項定有明文。次按刑法總則之加重，係概括性之規定，所
      有罪名均一體適用；刑法分則之加重，係就犯罪類型變更
      之個別犯罪行為予以加重，成為另一獨立之罪名。道路交
      通管理處罰條例第86條第1項關於汽車駕駛人無駕駛執照
      駕車，因而致人受傷依法應負刑事責任者，加重其刑至2
      分之1之規定，係就刑法過失致人於死罪、過失傷害（及
      致重傷）等罪之基本犯罪類型，對於加害人為汽車駕駛人
      ，於無駕駛執照駕車，因而致人受傷或死亡之特殊行為要
      件予以加重處罰，已就上述各罪犯罪類型變更之個別犯罪
      行為予以加重，而成另一獨立之罪名，自屬刑法分則加重
      之性質，最高法院99年度台非字第198號判決意旨可資參
      照。被告卓秀足並未考領機車駕駛執照，此有證號查詢機
      車駕駛人資料1份（審交易卷第13頁）在卷可憑，是核被
      告所為，係犯道路交通管理處罰條例第86條第1項、刑法
      第284條前段之無駕駛執照駕車因過失致人受傷罪。公訴
      意旨認被告係犯刑法第284條前段之過失傷害罪，漏未斟
      酌被告有道路交通管理處罰條例第86條第1項前段之汽車
      駕駛人無照駕車之規定，尚有未恰，惟因其基本之社會事
      實同一，爰依刑事訴訟法第300條規定，變更起訴法條，
      附此說明。
    ㈡被告無照駕駛自小客車，並因而致告訴人受傷，就過失傷
      害部分，應依道路交通管理處罰條例第86條第1項規定，
      加重其刑。
    ㈢被告在有偵查犯罪職權之機關或公務員發覺其犯罪前，主
      動向到場之高雄市政府警察局交通警察大隊苓雅分隊員警
      表明其等係肇事車輛之駕駛人，並接受裁判等情，有高雄
      市政府警察局道路交通事故肇事人自首情形紀錄表1份（
      警卷第35頁）在卷足憑，核與自首規定相符，爰依刑法第
      62條前段規定，減輕其刑，並依法先加後減之。
    ㈣爰審酌被告騎乘機車，本應注意車前狀況，隨時採取必要
      之措施，竟於黃燈進入路口，且迄至其行向已變為紅燈，
      其他行向已變更為綠燈，猶未能完全通過路口，致與在待
      轉區等待且見其行向為綠燈而起駛之告訴人騎乘之機車發
      生碰撞，人車倒地，因此受傷，被告於本院審理時始坦承
      犯行，尚知悔悟，迄今仍未與告訴人達成和解或為何賠償
      ，暨其過失情節輕重、造成告訴人損害、犯後態度等一切
      情狀，量處如主文所示之刑，並諭知易科罰金之折算標準
      。
三、據上論斷，應依刑事訴訟法第299條第1項前段、第300條、
    第284條之1前段，判決如主文。
本案經檢察官王建中提起公訴，檢察官陳俊宏到庭執行職務。
中    華    民    國   110    年    11    月    24    日
                  刑事第十一庭  法  官  李貞瑩
 
以上正本證明與原本無異。
如不服本判決應於收受判決後20日內向本院提出上訴書狀，並應
敘述具體理由。其未敘述上訴理由者，應於上訴期間屆滿後20日
內向本院補提理由書(均須按他造當事人之人數附繕本)「切勿逕
送上級法院」。
中    華    民    國   110    年    11    月    24    日
                                書記官  洪王俞萍
 
附錄本判決論罪科刑法條
中華民國刑法第284條
因過失傷害人者，處 1 年以下有期徒刑、拘役或 10 萬元以下
罰金；致重傷者，處 3 年以下有期徒刑、拘役或 30 萬元以下
罰金。